臺灣臺中地方法院刑事判決　　　　　　 100年度訴字第1547號
公　訴　人　臺灣臺中地方法院檢察署檢察官
被　　　告　張岳旻
指定辯護人　本院公設辯護人賴忠杰
上列被告因強盜案件，經檢察官提起公訴（100年度偵字第8824
號），本院判決如下：
    主    文
張岳旻犯攜帶兇器、侵入住宅強盜未遂罪，累犯，處有期徒刑肆
年。扣案之空氣槍壹支沒收。
    犯罪事實
一、張岳旻前因偽造文書、竊盜、傷害、妨害自由等案，經本院
    以98年度聲字第4782號裁定應執行有期徒刑2年確定，於98
    年7月2日假釋出監付保護管束，再於98年10月2日保護管束
    期滿未經撤銷假釋視為執行完畢。詎仍不知悔改，先於100
    年1月27日晚上某時，向不知情王雅惠借用門號0000000000
    號行動電話，再於100年1月28日凌晨3時55分許，以上述電
    話撥打林庭羽所使用之門號0000000000號行動電話，未出聲
    隨即掛斷電話，以掌握林庭羽行蹤；復基於強盜之犯意，意
    圖為自己不法之所有，於100年1月28日凌晨4時15分至20分
    許，身著藏青色外套，持客觀上足供兇器使用之空氣槍1支
    （該槍枝之單位面積動能為2.7焦耳／平方公分，尚未構成
    違反槍砲彈藥刀械管制條例之犯行），趁林庭羽返家將車停
    進住處內車庫後下車，開始按關閉車庫鐵捲門之遙控按鈕之
    際，侵入林庭羽位在臺中市○○區○○路322號住處，以該
    槍對著林庭羽身體並喊搶劫，使林庭羽不能抗拒，欲強盜林
    庭羽財物，經林庭羽逃往2樓躲藏，張岳旻則趁機逃離現場
    而未得逞。嗣經警調閱通聯紀錄追查，於100年4月14日15時
    許，持搜索票至張岳旻住處搜索，查獲並扣得上述空氣槍1
    支及藏青色外套1件。
二、案經臺中市政府警察局移送臺灣臺中地方法院檢察署檢察官
    偵查起訴。
    理    由
一、認定犯罪事實所憑之證據及理由﹕
    訊據被告張岳旻固坦承其曾於100年1月27日晚上某時向王雅
    惠借用門號0000000000號行動電話，及曾於100年1月28日凌
    晨3時55分許，以上述電話撥至被害人林庭羽所使用之門號
    0000000000號行動電話等情，惟矢口否認有何加重強盜未遂
    犯行，辯稱﹕伊於100年1月28日凌晨3時55分許應該是因酒
    醉而不小心按到林庭羽的行動電話門號，伊於案發當時，不
    在林庭羽住處之案發現場，當日凌晨4時許伊有去臺中市○
    ○區○○路豐原高中對面的便利商店買酒喝云云。辯護人則
    為被告辯護稱﹕證人即被害人林庭羽證稱其在案發之際下車
    時，皮包都放在車裡，所以當時是空手；則被告若有為自己
    不法所有之意圖，必然會趁被害人林庭羽逃離現場時，進一
    步去搜尋被害人林庭羽留置於車內之皮包等財物才是，然被
    害人林庭羽並無任何財物損失，由此可見當天出現於被害人
    林庭羽住處之人，是否真有強盜財物之故意，尚非無疑等語
    。經查﹕
  (一)證人即被害人林庭羽於本院證稱﹕100年1月28日的凌晨4點
    多伊收攤下班回家，伊車子倒車停進車庫後，伊從駕駛座下
    來，按遙控看車庫鐵捲門下來會不會撞到車頭，伊突然看到
    一個人影從左邊進來伊家鐵捲門裡面，伊看到人影已經嚇到
    ，他一走出來伊就知道不對了，因為他手上是黑色的東西，
    就是手槍，他雙手拿著手槍向前伸直對著伊，與伊面對面，
    大概有一步距離，說搶劫，當下伊嚇到就往後跑，往樓上衝
    ，伊家要上二樓還有一個門鎖，伊把門鎖住，上去就趕快打
    電話報警；伊開車進車庫前有注意到他，因為伊家那邊是中
    正公園，要運動的人很多，那時候是冬天，這位先生他穿衣
    服不像運動的人，因為他的大衣很厚，而且他走路的形象也
    不像老先生，可是他是有一點駝背；伊看到這位先生怎麼走
    上去，而且又是戴口罩，又是戴帽子，伊就覺得運動的人這
    樣打扮很奇怪。對伊搶劫的人就是在庭的被告，之前偵查中
    警察有拿很多照片讓伊指認，伊一看就認出來就是在庭的被
    告，因為被告他整個身形太明顯了，伊印象太深了，因為從
    來伊沒有遇到這種事，他的手上有一個圖騰，伊看到不確定
    是怎麼樣的圖騰，因為他那時候有穿外套，左手有類似刺青
    的圖騰，指認的時候伊是看他的眼神，因為那個眼神是忘不
    了。案發當時伊家車庫有燈光，因為伊家的車要進去車庫，
    距離很小要很小心，所以伊會先下車開燈，燈在門邊，當時
    車庫上面有燈是全打開的，所以當時視線是很明亮的。伊確
    定扣案的藏青色的大衣就是被告當天穿的，因為伊視力還滿
    好的，當天被告往上走的時候，伊看到他背後隱約有一個
    LOGO很明顯，那個LOGO是一個類似有字的MARK。伊之前沒有
    見過這位被告。當天3點55分左右，伊有接到一通沒有聲音
    的來電，當時伊在收攤的地方刷地板，伊洗好後把水管收一
    收，開回家到伊家大概4點15到20分等語明確（見本院卷第
    47頁反面至第53頁反面）。核其上開證述，有於被告住處扣
    得之空氣槍1支、背面印有「Golden Down」字樣及羽毛圖樣
    之藏青色外套1件扣案可佐；且經本院勘驗被告左手部位，
    其左手前手臂確實有圖騰（參本院卷第69、70）；又證人即
    被害人林庭羽證稱於案發前凌晨3時55分許曾接到一通沒有
    聲音的來電，亦與卷附之通聯紀錄顯示於當日凌晨3時55分
    03秒，門號0000000000號行動電話發話至被害人林庭羽持用
    之門號0000000000行動電話，其通話秒數為8秒之紀錄相符
    ，而當時該門號0000000000號之行動電話業經其申登人王雅
    惠交付予被告使用，此業經證人王雅惠證述屬實（見本院卷
    第56頁正反面），復為被告所不爭執；此外，證人即被害人
    林庭羽證稱其不認識被告，則其應無誣陷被告之動機。是證
    人即被害人林庭羽之上開證述，堪以採信。
  (二)被告雖辯稱其案發當時不在現場云云，惟被告於警詢中先係
    辯稱其案發當時在家睡覺（見警卷第4頁），經警提示其當
    時持用之門號0000000000行動電話當日凌晨4時19分之通聯
    紀錄後，被告復改稱其當時係外出至便利商店購買藥酒云云
    ，所言已前後不一。且查被告供承其案發當時持用之另一支
    門號0000000000號行動電話，於本件案發前後之凌晨4時19
    分2秒，其通聯紀錄之基地台位置位於「臺中市○○區○○
    路120號7樓屋頂」（見100年他字第1920號偵查卷第8頁），
    該處正位在被害人林庭羽住家外面之基地台範圍內，此業經
    證人即警員吳大衛經實地測試後於本院證述屬實（見本院卷
    第60頁正反面）；且參照卷附之「臺中市政府警察局刑事警
    察大隊現場勘察相片」（見100年他字第1920號偵查卷第15
    頁），該「臺中市○○區○○路120號7樓屋頂」之基地台位
    置，與被告之住所（臺中市○○區○○街281號）或被告供
    稱之購買藥酒之便利商店（水源路131號），均相距甚遠。
    是被告辯稱其案發當時不在現場，而在其他處所云云，顯為
    卸責之詞，不足採信。
  (三)另辯護人雖為被告辯護稱於被害人逃離現場後，被告並未進
    一步去搜尋被害人留置於車內之財物，故被告並無強盜財物
    之故意及不法所有之意圖等語，惟查被告於持槍對著被害人
    之同時並喊搶劫，已顯示被告之強盜故意；又被害人逃離現
    場時雖空手，惟該時被告之犯行既遭發現，被告為免遭人追
    緝，自有急速逃走之迫切性，是尚難以被害人無財物損失，
    即推論被告無不法所有之意圖。故辯護人上開所辯，尚難憑
    採。
  (四)此外，上開扣案之空氣槍，經送請內政部警政署刑事警察局
    鑑驗結果為：送鑑空氣槍1支（槍枝管制編號0000000000）
    ，認係氣體動力式槍枝，以填充氣體為發射動力，經以金屬
    彈丸測試3次，其中彈丸（直徑6.0mm、重量0.88g）最大發
    射速度為42公尺／秒，計算其動能為0.77焦耳，換算其單位
    面積動能為2.7焦耳／平方公分等語，此有內政部警政署刑
    事警察局100年5月20日刑鑑字第1000055692號鑑定書在卷可
    憑（見本院卷第20頁）。而依據司法院秘書長81年6月11 日
    秘台廳（二）字第06985號函釋示：殺傷力的標準為在最具
    威力的適當距離，以彈丸可穿入人體皮肉層之動能為基準。
    又殺傷力相關數據如下：（一）依日本科學警察研究所之研
    究結果，彈丸單位面積動能達20焦耳／平方公分，則足以穿
    入人體皮肉層。（二）內政部警政署刑事警察局對活豬作射
    擊測試結果，彈丸單位面積動能達24焦耳／平方公分，則足
    以穿入豬隻皮肉層（參見上開鑑定書記載內容）。是以，本
    案被告持以犯加重強盜罪之上開空氣槍1支，並不具以彈丸
    穿入人體皮肉層之殺傷力，堪以認定。
  (五)綜上所述，本件事證明確，被告之犯行洵堪認定。
二、論罪科刑﹕
  (一)按所謂兇器，其種類並無限制，凡客觀上足對人之生命、身
    體、安全構成威脅，具有危險性之兇器均屬之，且祇須犯罪
    時攜帶此種具有危險性之兇器為已足，並不以攜帶之初有行
    兇之意圖為必要（最高法院79年台上字第5253號判例參照）
    。經查本件扣案之空氣槍1支，雖不具以彈丸穿入人體皮肉
    層之殺傷力，惟係金屬製品，質地堅硬，客觀上足以對人之
    生命、身體、安全造成威脅，具有危險性，應屬兇器無訛。
    另按強盜罪之所謂「不能抗拒」，係指行為人所為之強暴、
    脅迫等不法行為，就當時之具體事實，予以客觀之判斷，足
    使被害人身體上或精神上達於不能或顯難抗拒之程度而言（
    最高法院94年台上字第2266號判決參照）。本件被告持前開
    空氣槍侵入被害人住處，對準被害人並喊搶劫之行為，自足
    以抑制被害人之意思自由，而達不能抗拒之程度。是核被告
    上開所為，係犯刑法第330條第2項、第1項之攜帶兇器、侵
    入住宅強盜未遂罪。
  (二)被告有犯罪事實欄所載之前科，此有臺灣高等法院被告前案
    紀錄表在卷可稽；其於有期徒刑執行完畢後，故意再犯本件
    有期徒刑以上之罪，為累犯，應依法加重其刑。又按未遂犯
    之處罰，以有特別規定者為限，並得按既遂犯之刑減輕之，
    刑法第25條第2項定有明文；被告已著手強盜犯罪行為之實
    行而不遂，為未遂犯，爰依刑法第25條第2項之規定減輕其
    刑，並依法先加後減之。爰審酌被告年值青壯，不思循正當
    途徑謀取生活之資，竟圖不勞而獲，罔顧他人之自由及財產
    法益，攜帶兇器、侵入住宅強盜未遂，造成被害人內心極度
    恐懼，且被告犯罪後未具悔意等一切情狀，量處如主文所示
    之刑。
  (三)扣案之空氣槍1支，為被告所有，業經被告供承在卷；又該
    槍枝係供作本件犯罪所用之物，已如上述，應依刑法第38條
    第1項第2款規定宣告沒收。另扣案之藏青色外套1件，雖為
    被告所有，然非專供本件犯罪所用之物，爰不為沒收之諭知
    。
據上論斷，應依刑事訴訟法第299條第1項前段，刑法第330條第2
項、第1項、第47條第1項、第25條第2項、第38條第1項第2款，
判決如主文。
本案經檢察官沙小雯到庭執行職務。
中    華    民    國   100    年    9     月    13    日
                刑事第十四庭  審判長法  官  吳幸芬
                                    法  官  黃建都
                                    法  官  戴嘉慧
以上正本證明與原本無異。
如不服本判決應於收受判決後10日內向本院提出上訴書狀，並應
敘述具體理由；其未敘述上訴理由者，應於上訴期間屆滿後20日
內向本院補提理由書（均須按他造當事人之人數附繕本）「切勿
逕送上級法院」。
告訴人或被害人對於判決如有不服具備理由請求檢察官上訴者，
其上訴期間之計算係以檢察官收受判決正本之日期為準。
                                    書記官  劉晴芬
中    華    民    國   100    年    9     月    13    日
【附錄論罪科刑法條】
刑法第330條（加重強盜罪）
犯強盜罪而有第321條第1項各款情形之一者，處7年以上有期徒
刑。
前項之未遂犯罰之。
刑法第328條（普通強盜罪）
意圖為自己或第三人不法之所有，以強暴、脅迫、藥劑、催眠術
或他法，至使不能抗拒，而取他人之物或使其交付者，為強盜罪
，處5年以上有期徒刑。
以前項方法得財產上不法之利益或使第三人得之者，亦同。
犯強盜罪因而致人於死者，處死刑、無期徒刑或10年以上有期徒
刑；致重傷者，處無期徒刑或7年以上有期徒刑。
第1項及第2項之未遂犯罰之。
預備犯強盜罪者，處 1 年以下有期徒刑、拘役或 3 千元以下罰
金。
刑法第321條
犯竊盜罪而有下列情形之一者，處6月以上、5年以下有期徒刑，
得併科新臺幣10萬元以下罰金：
一、侵入住宅或有人居住之建築物、船艦或隱匿其內而犯之者。
二、毀越門扇、牆垣或其他安全設備而犯之者。
三、攜帶兇器而犯之者。
四、結夥三人以上而犯之者。
五、乘火災、水災或其他災害之際而犯之者。
六、在車站、埠頭、航空站或其他供水、陸、空公眾運輸之舟、
    車、航空機內而犯之者。
前項之未遂犯罰之。